【裁判字號】    98,易,493
【裁判日期】    990519
【裁判案由】    詐欺
【裁判全文】
臺灣宜蘭地方法院刑事判決               98年度易字第493號
公  訴  人  臺灣宜蘭地方法院檢察署檢察官
被      告  丙○○
選任辯護人  陳倉富律師
被      告  乙○○
選任辯護人  柯士斌律師
            曾培雯律師
上列被告因犯詐欺案件，經檢察官提起公訴（98年度偵字第1399
號、第1446號、第2096號），本院判決如下：
    主  文
丙○○共同犯詐欺取財罪，處有期徒刑陸月，如易科罰金，以新
臺幣壹仟元折算壹日。
乙○○共同犯詐欺取財罪，處有期徒刑拾月。
    犯 罪 事 實
一、丙○○及乙○○與綽號「李經理」真實姓名年籍不詳之詐騙
    集團成員間，共同基於意圖為自己或第三人不法所有之犯意
    聯絡，於民國98年3月17日前之某日，由真實姓名年籍不詳
    之詐騙集團成員在自由時報刊登徵司機之廣告，並留有0000
    000000電話及「李經理」之資料，使應徵工作之人依報載電
    話聯絡後，告知應徵者須繳交駕照影本及金融卡，而推由丙○○及乙○○前往向應徵者收取駕照影本及金融卡資料，再
    交予詐騙集團成員供作詐騙之用，而己○○（涉犯幫助詐欺
    部分業經本院以98年度簡字第222號為簡易判決確定）於97
    年12月4日，依報載應徵司機工作，而與詐騙集團成員約在
    宜蘭縣宜蘭市○○路南屏國小前見面，隨即由「李經理」要
    求乙○○前往，乙○○則邀丙○○前往，而由丙○○與己○○在宜蘭縣宜蘭市○○路南屏國小前見面，丙○○遂要求己○○交付駕照影本及金融卡，惟因己○○遺忘該金融卡之密
    碼，遂先行交付駕照影本予丙○○，另再於翌日交付其所有
    之合作金庫銀行羅東分行帳號0000000000000000號之金融帳
    戶提款卡及密碼予另一名真實姓名年籍不詳之詐騙集團成員
    ，丙○○、乙○○所屬詐騙集團成員取得上開駕照影本、金
    融卡與密碼後，乃於97年12月6日，推由某姓名、年籍不詳
    之人，撥打電話佯稱其係郵局或東森電視購物公司專員，分
    別向戊○○、丁○○詐稱：購物後付款方式錯誤會重複扣款
    ，須以金融卡操作提款機中止分期付款，需配合郵局人員指
    示操作提款機之方式施用詐術，致使戊○○、丁○○陷於錯
    誤，而分別於97年12月6日16時19分許、97年12月6日16時40
    分許、97年12月6日16時58分許，戊○○陸續匯款新臺幣（
    下同）5998元、14988元二筆金額，共計20986元至上開己○○申辦之上開帳戶；丁○○則匯款29989元1筆金額至上開己○○申辦之帳戶，並旋遭提領一空。嗣因己○○見詐騙集團
    復刊登同類詐騙廣告，乃請友人甲○○撥打該電話，且允提
    供駕照、身分證影本及金融卡，並報警處理，經乙○○指示
    丙○○依約前往宜蘭火車站向甲○○拿取駕照、身分證影本
    及金融卡，丙○○與甲○○見面後，丙○○要求甲○○拿出
    金融卡及駕照影本，嗣丙○○與甲○○一同至宜蘭縣宜蘭市
    ○○路之統一超商影印甲○○之駕照影本時，為埋伏之警員
    逮捕，因而循線查知上情。
二、案經宜蘭縣政府警察局宜蘭分局報請臺灣宜蘭地方法院檢察
    署檢察官偵查起訴。
    理  由
壹、證據能力部分：
一、按被告以外之人於審判外之言詞或書面陳述，除法律有規定
    者外，不得作為證據，刑事訴訟法第159條第1項定有明文。
（一）就被告丙○○部分，證人乙○○、己○○、甲○○於警詢
      中之陳述，均屬於被告以外之人於審判外之陳述，被告及
      辯護人並已否認上開陳述之證據能力，復無刑事訴訟法第
      159條之2至第159條之5例外得為證據之情形，則依上開法
      條規定，上開證人於警詢中之陳述，均無證據能力。至證
      人許展貽、丁○○於警詢之供述，雖屬被告以外之人於審
      判外之陳述，惟被告於本院調查證據時，已知有同法第15
      9條第1項不得為證據之情形，而未於言詞辯論終結前聲明
      異議，依同法第159條之5第2項之規定，視為有同條第1項
      之同意，本院審酌上開證人許展貽、丁○○之言詞陳述作
      成時之情況，認為適當，爰依同法第159條之5第1項之規
      定認有證據能力。
（二）就被告乙○○部分，證人丙○○、己○○、甲○○、許展
      貽、丁○○於警詢之供述，雖屬被告以外之人於審判外之
      陳述，惟被告於本院調查證據時，已知有同法第159條第1
      項不得為證據之情形，而未於言詞辯論終結前聲明異議，
      依同法第159條之5第2項之規定，視為有同條第1項之同意
      ，本院審酌上開證人之言詞陳述作成時之情況，認為適當
      ，爰依同法第159條之5第1項之規定認有證據能力，合先
      敘明。
貳、實體部分：
一、訊據被告丙○○固坦認有向己○○收取駕照影本，惟矢口否
    認有何共同詐欺取財之犯行，辯稱：僅知道係為收取應徵資
    料，並未收取金融卡，沒有詐欺取財之犯意云云；訊據被告
    乙○○則對於上揭要求丙○○前往收取應徵資料而為收取之
    資料係用以詐欺取財之用等情，均坦承不諱，惟矢口否認有
    何共同詐欺取財之犯行，辯稱：僅係幫助詐欺之犯意云云。
    經查：
（一）上開詐騙集團使用己○○所有之帳戶詐騙之事實，業據被
      害人許展貽、丁○○於警詢時指述甚詳，且經證人己○○
      證述明確，復有自動提款機交易明細表、合作金庫銀行開
      戶資料、剪報資料、駕照影本在卷可稽，自堪信為真實。
（二）被告丙○○雖辯稱僅知要收取駕照影本之應徵資料，並未
      共同詐欺取財云云，然依證人乙○○前於偵查中證稱：「
      97年12月4日那次我有叫丙○○拿金融卡，但是被害人沒
      有帶出來，97年12月4日丙○○來宜蘭幫我拿資料，我有
      先跟他講可以拿1千元，但因他之前有欠我5700元，所以
      我直接扣」等語（見98年度偵字第1399號卷第70-73頁筆
      錄）明確，核與證人己○○於偵查中證稱：「當天下午，
      我遇到一個人，他問我是否是黃先生，我說是，我就將我
      駕照影本交給他，我有交提款卡給他，他向我要密碼，我
      忘記密碼，想要到我申辦提款卡的合作金庫北羅東分行去
      查詢密碼，但因為已超過三點半，就跟對方說明天一大早
      查清楚後再給他」等語相符（見98年度偵字第1399號卷第
      87頁筆錄），顯見被告丙○○於與證人己○○見面時，確
      實有向證人己○○收取提款卡及要求己○○提供密碼，惟
      因證人己○○忘記密碼，始未當場向證人己○○收取提款
      卡無誤，故被告丙○○於受被告乙○○之託而前往與證人
      己○○見面時，早已知悉係為向證人己○○收取駕照影本
      及提款卡、密碼等物，其辯稱僅知悉係要收取駕照影本之
      應徵資料云云，自屬無據。況若被告乙○○僅要求被告丙○○收取駕照影本，則以現今社會傳真機之普及，駕照影
      本僅須透過傳真即可取得，何以需勞動被告丙○○遠從台
      北前來宜蘭收取？且於收取後除車資外，復得以收取額外
      之報酬？更可徵被告丙○○前開辯解，實不足採信。
（三）至被告丙○○、乙○○雖均否認有共同詐欺取財之犯意云
      云，然以現行詐欺集團或非法行騙之人，多以蒐購或使用
      人頭帳戶作為出入帳戶，再以提款卡提領詐騙所得，藉以
      逃避檢警之追緝，此為一般社會大眾所周知之事，被告2
      人均為成年人，對於上開事項自無不知之理，則其等仍為
      詐騙集團成員前往收取他人帳戶資料，實已有與詐騙集團
      成員共同將所取得他人之帳戶作為實施詐欺等財產犯罪之
      不法犯行之犯意聯絡及行為分擔，故被告2人辯稱並未有
      共同詐欺取財之犯意云云，均屬無據。
（四）綜上所述，本件事證已臻明確，被告2人共同詐欺取財之
      犯行均堪以認定，均應予依法論科。
二、核被告2人所為，均係犯刑法第339條第1項之詐欺取財罪。
    被告2人與「李經理」等真實姓名年籍不詳之詐騙集團成員
    間，有犯意之聯絡及行為之分擔，均為共同正犯。爰審酌被
    告與詐騙集團成員共同詐取他人財物，影響社會正常交易安
    全，及造成被害人財產法益社會整體金融體系之侵害程度，
    及被告乙○○前已有詐欺前科，且經法院判決拘役確定，復
    仍為詐騙集團收購帳戶，及被告丙○○犯後否認犯行之犯後
    態度等一切情狀，分別量處如主文所示之刑，並就被告丙○○部分諭知易科罰金之折算標準。
據上論斷，應依刑事訴訟法第299條第1項前段，刑法第28條、第
339條第1項、第41條第1項前段，刑法施行法第1條之1第1項、第
2項前段，判決如主文。
本案經檢察官張立言到庭執行職務
中    華    民    國    99    年    5     月    19    日
                  刑事第三庭  審判長法  官  黃永勝
                                    法  官  陳映佐
                                    法  官  鄭貽馨
以上正本證明與原本無異。
如不服本判決應於收受送達後十日內向本院提出上訴書狀，並應
敘述具體理由；其未敘述上述理由者，應於上訴期間屆滿後二十
日內向本院補提理由書(均須按他造當事人之人數附繕本)「切勿
逕送上級法院」。
                                    書記官  高雪琴
中    華    民    國    99    年    5     月    19    日
附錄本案論罪科刑法條全文：
中華民國刑法第339條第1項
意圖為自己或第三人不法之所有，以詐術使人將本人或第三人之
物交付者，處5年以下有期徒刑、拘役或科或併科1千元以下罰金
。

司法院資訊處製作；財團法人民間司法改革基金會備份。
